【裁判字號】    97,抗,210
【裁判日期】    971031
【裁判案由】    拍賣抵押物
【裁判全文】
臺灣桃園地方法院民事裁定               97年度抗字第210號
抗  告  人  甲○○
相  對  人  臺灣中小企業銀行股份有限公司
法定代理人  乙○○
上列當事人間拍賣抵押物事件，抗告人對於民國97年8 月28日本
院97年度拍字第1562號所為裁定提起抗告，本院裁定如下：
    主  文
抗告駁回。
抗告程序費用新臺幣壹仟元由抗告人負擔。
    理  由
一、按民法第873 條第1 項規定，抵押權人於債權已屆清償期而
    未受清償者，得聲請法院拍賣抵押物，就其賣得價金而受清
    償，是抵押權人依此規定聲請拍賣抵押物，係屬非訟事件，
    法院所為准駁之裁定，無確定實體法上法律關係存否之性質
    ，於債權及抵押權之存否，亦無既判力。故祗須其抵押權已
    經依法登記，且抵押債權已屆清償期而未受清償，法院即應
    為准許拍賣抵押物之裁定。至於實體上法律關係有爭執之人
    ，為求保護其權利，應另提起訴訟，以求解決。
二、抗告意旨略以：(1)相對人與抗告人間之擔保債權尚有爭執，
    相對人所提出聲請拍賣抵押物之相關證明文件係以不正方法
    施行詐術取得，因此本件確有民法第198 條（因侵權行為對
    於被害人取得債權者，被害人對該債權之廢止請求權，雖因
    時效而消滅，仍得拒絕履行）之爭執存在。(2)相對人所提出
    聲請拍賣抵押物之相關文件，抗告人確有實體爭執，且此屬
    非訟事件法第73條 (債務人就擔保物權所擔保債權之發生)
    之具體爭執，根據程序正義，自不得僅審酌非訟事件構成要
    件之合法性，於實體爭執未獲明確裁定前即逕行許可裁定等
    語。
三、查，本件相對人主張其對於抗告人有原裁定所載之債權，並
    以原裁定主文所示之不動產設定抵押權，且經依法登記，該
    債權又已屆清償期而未受清償，有相對人提出之他項權利證
    明書、土地登記簿謄本、土地建築改良物抵押權設定契約書
    影本、貸款契約影本等可證，原法院據以准許相對人拍賣抵
    押物之聲請，即無不當。抗告人雖以前詞置辯，惟查：抗告
    人主張其與相對人間之擔保債權尚有爭執、相對人所提出聲
    請拍賣抵押物之相關證明文件係以不正方法施行詐術取得、
    抗告人對該債權有廢止請求權，雖因時效而消滅仍得拒絕履
    行等節，核均係實體事項之爭執，揆諸前開說明，抗告人應
    另行提起民事訴訟，以求解決。其次，非訟事件法第73條第
    1 項固規定：「『法定抵押權人』或『未經登記之擔保物權
    人』聲請拍賣擔保物事件，如債務人就擔保物權所擔保債權
    之發生或其範圍有爭執時，法院僅得就無爭執部分裁定准許
    拍賣之。」，惟上開規定僅適用於「法定抵押權人」或「未
    經登記之擔保物權人」聲請拍賣擔保物之情形，本件抵押權
    既非「法定抵押權」，且業經登記（此有拍賣標的之不動產
    登記謄本附卷可憑），要無上開規定之適用。從而，抗告人
    提起本件抗告，請求廢棄原裁定，乃無理由，應予駁回。
三、據上論結，本件抗告為無理由，依非訟事件法第46條、第21
    條第2 項、第24條第1 項，民事訴訟法第495 條之1 第1 項
    、第449 條第1 項、第95條、第78條，裁定如主文。
中    華    民    國    97    年    10    月    31    日
                  民事第三庭審判長法  官  張天民
                                  法  官  陳清怡
                                  法  官  林曉芳
以上正本係照原本作成。
本裁定除以適用法規顯有錯誤為理由，並經本院許可外，不得再
抗告。如提起再抗告，應於收受後10日內委任律師為訴訟代理人
，向本院提出再抗告狀，並繳納再抗告費新台幣1,000 元。
中    華    民    國    97    年    11    月    5     日
                                  書記官  邱飛鳴


司法院資訊處製作；財團法人民間司法改革基金會備份。
